【裁判字號】    98,裁,51
【裁判日期】    980115
【裁判案由】    土地增值稅
【裁判全文】
最  高  行  政  法  院  裁  定
                                        98年度裁字第51號
上  訴  人  甲○○
被 上訴 人  乙○○○○○○○
代  表  人  丙○○
上列當事人間土地增值稅事件，上訴人對於中華民國97年10月30
日臺中高等行政法院97年度訴字第280號判決，提起上訴，本院
裁定如下：
    主  文
上訴駁回。
上訴審訴訟費用由上訴人負擔。
    理  由
一、按對於高等行政法院判決之上訴，非以其違背法令為理由，
    不得為之，行政訴訟法第242條定有明文。依同法第243條第
    1項規定，判決不適用法規或適用不當者，為違背法令；而
    判決有同條第2項所列各款情形之一者，為當然違背法令。
    是當事人對於高等行政法院判決上訴，如依行政訴訟法第24
    3條第1項規定，以高等行政法院判決有不適用法規或適用不
    當為理由時，其上訴狀或理由書應有具體之指摘，並揭示該
    法規之條項或其內容；若係成文法以外之法則，應揭示該法
    則之旨趣；倘為司法院解釋或本院之判例，則應揭示該判解
    之字號或其內容。如以行政訴訟法第243條第2項所列各款情
    形為理由時，其上訴狀或理由書，應揭示合於該條項各款之
    事實。上訴狀或理由書如未依此項方法表明，或其所表明者
    與上開法條規定不合時，即難認為已對高等行政法院判決之
    違背法令有具體之指摘，其上訴自難認為合法。
二、本件上訴人對於高等行政法院判決上訴，係略以：(一)行政訴
    訟法第5條所定「依法申請之案件」之「法」，行政訴訟法
    並無規定其範圍，因此，法律、法律具體授權之法規命令、
    法律概括授權之法規命令或承認職權命令，應均為行政訴訟
    法第5條所定「法」之範圍。按財政部民國(下同)93年3月24
    日台財稅第0930471902號函暨財政部68年9月26日台財稅第
    36794號函釋，乃屬行政訴訟法第5條所定「法」之範圍，依
    法應得適用，原判決有不適用法規及適用不當之違背法令。
    又行政訴訟法第5條所謂「依法申請之案件」，原判決認係
    指人民依法有權請求行政機關為准駁之行政處分之謂；「有
    權」則指要求他人為一定行為之權利而言，自屬請求權之一
    種。上訴人得行使民法第125條之一般請求權，顯已與原判
    決所謂請求行政機關為准駁之行政處分之權相符，豈得有「
    所提課以義務訴訟即失所依據」之判決。(二)最高行政法院80
    年6月12日庭長評事聯席會議之決議，與本案就公共設施保
    留地之爭執無涉，原判決竟誤解為債權人無公法上請求權，
    為誤認法令，且該決議並無認債權人不得依民法請求權規定
    請求稽徵機關履行公法義務，足見原判決為上訴人當事人不
    適格之論斷之法令基礎，均有誤用及誤認或誤解法令之違誤
    ，亦為行政訴訟法第243條第1項所謂判決違背法令。(三)系爭
    土地符合土地稅法第39條第1、2項免徵土地增值稅要件為被
    上訴人應依職權為行政行為之事項，故為被上訴人應履行公
    法上之義務，為原判決法院所確定之法律上見解，被上訴人
    就系爭土地不依法作成免徵土地增值稅之行政處分，顯係違
    法失職。暫不論上訴人於原審之訴是否有理由，於上訴人請
    求被上訴人履行此公法上之義務時，案經行政訴訟，原審法
    院有機會保障人民權益及確保國家行政權之合法行使竟不履
    行法律規定所賦予之義務，消極不適用行政程序法第117條
    規定令作成合法之行政處分致影響原判決，依行政訴訟法第
    243條第1項規定，亦屬判決違背法令等語，為其理由。
三、本件上訴人對於高等行政法院判決上訴，雖以該判決有判決
    不適用法規或適用法規不當之違背法令為由，惟核其上訴理
    由狀所載內容，無非重述其在原審業經主張而為原判決不採
    之陳詞，就原審取捨證據、認定事實之職權行使，指摘其為
    不當，並就原審已論斷者，泛言未論斷，而非具體說明其有
    何不適用法規或適用法規不當之情形，並揭示該法規之條項
    或其內容，及合於行政訴訟法第243條第2項所列各款之事實
    ，難認對該判決之如何違背法令已有具體之指摘。況縱原判
    決雖有未於判決中加以論斷者，惟尚不影響於判決之結果，
    與所謂判決不備理由之違法情形亦不相當。是依首揭說明，
    應認其上訴為不合法。
四、據上論結，本件上訴為不合法。依行政訴訟法第249條第1項
    前段、第104條、民事訴訟法第95條、第78條，裁定如主文
    。
中    華    民    國    98    年    1     月    15    日
                    最高行政法院第三庭
                        審判長法官  高  啟  燦
                              法官  黃  淑  玲
                              法官  劉  介  中
                              法官  黃  合  文
                              法官  吳  慧  娟
以  上  正  本  證  明  與  原  本  無  異
中    華    民    國    98    年    1     月    16    日
                              書記官  邱  彰  德


司法院資訊處製作；財團法人民間司法改革基金會備份。
